臺北高等行政法院判決
　　　　　　　　　　　　　　　　　　 93年度訴字第02218號
　　　　　　　　　　　　　　　.
原　　　告　大安電訊工程股份有限公司
代　表　人　甲○○
送達代收人　乙○○
被　　　告　財政部臺北市國稅局
代　表　人　張盛和（局長）設同上
訴訟代理人　丙○○
上列當事人間因營利事業所得稅事件，原告不服財政部中華民國
92年10月5日台財訴字第0920055701號訴願決定，提起行政訴訟
。本院判決如下：
    主  文
原告之訴駁回。
訴訟費用由原告負擔。
    事  實
壹、事實概要：
  一原告辦理民國（下同）87年度營利事業所得稅結算申報時，
    原申報所得額為新台幣（下同）23,999元。
  二但被告查核時則以其營業成本無法勾稽查核為由，而按同業
    利潤標準核定營業淨利為1,734,289元，併計非營業收入5,6
    01元，核定本期所得額為1,739,890元。
  三原告不服上開核定而申請復查，但復查結果未獲變更，原告
    提起訴願亦遭財政部訴願決定駁回，因此提起本件行政訴訟
    。
貳、兩造聲明：
  一原告聲明（原告未於準備程序及言詞辯論期日到場，依其書
    狀所載，聲明如下）：
    求為判決撤銷原處分（復查決定）及訴願決定。
  二被告聲明：
    求為判決駁回原告之訴。
參、兩造之爭點：
  一原告主張之理由（原告未於準備程序及言詞辯論期日到場，
    依其書狀所載，主張如下）：
    (一)針對被告機關認定原告87年度營利事業所得稅結算申報之
      營業成本無法勾稽乙案，原告表示不服，主張理由如下：
      1.原告外包工程合約，均係與承包商口頭約定價格，廠商
        再依實際施工量、估價單及發票等相關憑證向原告請款
        ，並無訂定任何外包工程合約書，而且稅法也無強制規
        定要訂定工程合約書。
      2.原告於90年10月6日領回帳冊資料，係因承辦人認為原
        告提示之工程成本及期末在建工程明細表，均為鉛筆書
        寫，不夠正式，遂要求原告領回，重新以原子筆或電腦
        打字，再重新送帳證資料給承辦人。
      3.有關材料進耗存明細表及直接材料耗用明細表部分，原
        告公司為工程業，依稅法規定：「工程業需依照工地別
        分別入帳，包括工程材料、工程費用、外包工程等。」
        既然本公司已依稅法規定，將所有帳證資料按工地別分
        別入帳，而且於復查期間亦提供營業收入、成本、毛利
        彙總表及各工地之材料明細表，惟因原承辦人請假半年
        （被告可調閱內部人事出勤記錄），後來再以電話通知
        本公司補成本帳證資料，以致本公司遲至91年12月16日
        始提示帳證資料，於承辦人請假期間，被告機關均未聯
        繫原告，即將原告成本依法核定，對原告實有不公。
      4.原告於上述日期已呈送工程合約、材料耗用明細表、支
        付人工費用及提供印領清冊，故帳簿、憑證及應備資料
        堪稱完備。既然原告之帳簿憑證完備，並已依財政部83
        年2月16日台財稅第831583517號函備齊帳簿文件資料，
        被告機關應詳細核對。
      5.敬請被告機關援引行政法院85年度判字第962號判決「
        對納稅人提出之事證，稽徵機關在未加審認前不宜逕予
        核定課稅」，對原告呈送之87年度成本分析資料及帳簿
        憑證與合約加以審認，再予重新核定。
    (二)綜上所述，原告要求被告能維護稅法之公正、公平，切勿
      枉法及罔顧原告依事實入帳之憑證及實際損益於不顧，予
      以重新核定審查（必要時原告可再將所有帳證資料送至被
      告機關）。
  二被告主張之理由：
    (一)按「稽徵機關進行調查或復查時，納稅義務人應提示有關
      各種證明所得額之帳簿、文據；其未提示者，稽徵機關得
      依查得之資料或同業利潤標準，核定其所得額。」、「本
      法第83條所稱之帳簿文據，其關係所得額之一部或關係課
      稅年度中某一期間之所得額，而納稅義務人未能提示者，
      稽徵機關得就該部分依查得資料或同業利潤標準核定其所
      得額。」分別為所得稅法第83條第1項及同法施行細則第
      81條所明定。又所謂未提示，兼指帳簿文據全部未提示，
      或雖提示而有不完全、不健全或不相符者均有其適用，前
      行政法院61年判字第198號著有判例可資參照。
    (二)原告本期分別列報營業收入淨額為19,269,883元、營業成
      本為15,635,097元、營業費用為3,616,388元、營業淨利
      為18,398元，併計非營業收入5,601元，申報所得額為23,
      999元。被告初查以其營業費用項下原申報薪資支出，其
      中塗進貴等九人其職務為監工，該部分薪資支出合計1,71
      2,337元係屬營業成本，依營利事業所得稅查核準則（以
      下簡稱查核準則）第60條規定，轉正營業成本項下認列，
      分別核定本期營業成本申報數為17,347,434元、營業費用
      1,904,051元。又成本無法勾稽查核，依首揭規定按同業
      利潤標準毛利率19%（行業代號：4701-12），從低核定本
      期營業成本為15,608,605元【計算式：營業收入淨額19,
      269,883元×（1-19﹪）=15,608,605元】。併計原申報查
      定本期損益，核算本期營業淨利為1,757,227元（計算式
      ：營業收入淨額19,269,883元-營業成本15,608,605元-營
      業費用1,904,051元=1,757,227元），已超過當年度全部
      營業收入依同業利潤標準淨利率核定之營業淨利，遂依行
      為時查核準則第6條但書規定，按同業利潤標準淨利率9%
      ，核定本期營業淨利為1,734,289元（計算式：營業收入
      淨額19,269,883元×9%=1,734,289元）。併計非營業收入
      5,601元，核定本期所得額為1,739,890元。
    (三)經查，原告本期營業費用項下原申報薪資支出，其中塗進
      貴等九人職務為監工，其薪資支出合計1,712,337元係屬
      營業成本，被告依查核準則第60條規定，轉正營業成本項
      下認列，原告於89年11月21日復查申請書理由一，已陳明
      同意被告認定將塗進貴等九人之薪資依性質轉列成本。次
      查，依據原告於復查階段所提示帳證查核結果，其所提示
      之成本分析表不齊全。被告為慎重計，於90年10月6日請
      其領回所有帳證，重新編製成本分析表。又因其成本中有
      大部分為委外施工之工程費用，並請原告於再次送帳時一
      併提示工程承攬合約書及外包工程合約書。原告嗣於91年
      12月16日重新提示帳證，惟仍未能提示外包工程合約書及
      材料進耗存明細表、直接材料耗用明細表等有關成本分析
      表，致本期營業成本仍無法勾稽查核。是原告所訴，核無
      足採。被告原核定，依首揭所得稅法規定，核定本期營業
      成本為15,608,605元，從而核定本期所得額為1,739,890
      元，尚無違誤。再查原告對被告將本期營業費用項下原申
      報薪資支出其中1,712,337元，轉正營業成本項下認列，
      為原告所不爭執，惟原告仍未能提示系爭外包工程合約書
      及材料進耗存明細表、直接材料耗用明細表等有關成本分
      析表，空言主張本期營業成本可勾稽查核等詞，核無足採
      。茲原告仍執原詞爭訟，難謂有理由。
    (四)第查原告訴稱本案於89年11月21日提起復查，本局遲至92
      年4月始作成復查決定，對本局加計行救利息53,705元不
      服乙節。查「經依復查、訴願或行政訴訟程序終結決定或
      判決，應補繳稅款者，稅捐稽徵機關應於復查決定，或接
      到訴願決定書，或行政法院判決書正本後10日內，填發補
      繳稅款繳納通知書，通知納稅義務人繳納，並自該項補繳
      稅款原應繳納期間屆滿之次日起，至填發補繳稅款繳納通
      知書之日止，按補繳稅額，依原應繳納稅款期間屆滿之日
      郵政儲金匯業局之一年期定期存款利率，按日加計利息，
      一併徵收。」為稅捐稽徵法第38條第3項所明定。且原告
      提起本案復查時，未依稅捐稽徵法第35條規定，連同本期
      帳證等證明文件申請復查，經被告通知後，於90年1月4日
      提示，惟其所提示帳證無法勾稽查核，經由原告領回，遲
      至91年12月16日始重新提示帳證等情，已如上述，是本案
      遲至92年4月始作成復查決定，係因原告未盡作為協力義
      務所致。被告依稅捐稽徵法第38條第3項規定，按日加計
      行救利息53,705元，尚無違誤。
    理  由
壹、程序方面：
    本件原告受合法通知無正當理由而未於言詞辯論期日到場，
    核無民事訴訟法第386條各款所列情形，爰依行政訴訟法第
    218條準用民事訴訟法第385條、第386條之規定，由被告聲
    請而為一造辯論判決。
貳、兩造爭執之要點：
  一針對原告公司87年度營利事業所得稅額（稅基）之認定，被
    告機關以原告提出之帳證無法核實勾稽為由，依所得稅法第
    83條第3項之規定，按同業利潤標準核定原告當年度之營業
    淨利為1,734,289元，並據為核定原告當年度課稅所得額之
    基礎。
  二原告則主張其當年度之帳證可以核實勾稽，而提起本件行政
    訴訟，但在本院審理階段從未到庭為爭執，亦未提出帳證供
    本院調查。
參、本院之判斷：
  一按原告營業成本帳證不可查之原因已經被告機關在事實欄中
    詳為說明，應堪信為真實。
  二原告則在本院審理中既未到場爭執，在書狀中又未具體指明
    被告機關之上開說理內容有何違反經驗法則或法規範之處。
    且其書狀雖表明將提供帳證供本院調查，實際上卻拒不出庭
    ，當然更無提供帳證之事實，本院根本無從調查原告認為「
    正確而可前後勾稽」之帳證。是以在原告沒有提出任何證據
    資料來證明其主張之情況，本院無從信其主張內容為真實。
  三從而被告機關依所得稅法第83條之規定，以原告帳冊無法勾
    稽為由，而推計原告當年度課稅所得額，且在推計過程中，
    並依查核準則第6條第1項但書之規定，從低淨利率來核定原
    告公司全年所得額，即無違誤，應屬合法。
肆、綜上所述，本件原處分並無違法，訴願決定予以維持亦無違
    誤，原告訴請撤銷於法無據，應予駁回。
據上論結，本件原告之訴為無理由，爰依行政訴訟法第218條、
第98條第3項前段，民事訴訟法第385條第1項前段判決如主文。
中　　華　　民　　國　　94　　年　 　6　　月　 16  　 日
                        第五庭審判長  法  官  張瓊文
                                      法  官  黃清光
                                      法  官  帥嘉寶
上為正本係照原本作成。
如不服本判決，應於送達後20日內，向本院提出上訴狀並表明上
訴理由，如於本判決宣示後送達前提起上訴者，應於判決送達後
20日內補提上訴理由書（須按他造人數附繕本）。
中　　華　　民　　國　　94　　年　 　6　　月　 16  　 日
         　　　　　　　    　         書記官  蘇亞珍
